【裁判字號】    89,訴,492
【裁判日期】    900511
【裁判案由】    分割共有物
【裁判全文】
臺灣雲林地方法院民事判決  八十九年度訴字第四九二號
    原      告  戊○○
    訴訟代理人  甲○○
    被      告  丁○○
                         現.
                乙○○  住雲林.
    右  一  人
    訴訟代理人  丙○○  住雲林.
    被      告  丑○○  住雲林.
                子○○  住同右.
                癸○○  住雲林.
                己○○  住雲林.
                壬○○  住台北市○○區○○街二巷六號四樓
                庚○○  住台北縣蘆洲市○○路二四六巷三七號
                辛○○  住雲林.
    兼右七人共同
    訴訟代理人  寅○○  住臺北.
右當事人間請求分割共有物事件，本院判決如左：
    主    文
兩造共有坐落雲林縣褒忠鄉○○段六二地號、地目道、面積○、○○○三公頃，同段
六十三地號、地目養、面積０‧一五八九公頃及同段三三八地號、地目養、面積○‧
一七六五公頃之土地准予合併分割，其分割方法如附圖所示，即：
編號Ａ、Ｂ、Ｃ部分，面積共○‧一六七八五公頃，分歸被告子○○、丑○○、寅○○、癸○○、己○○、辛○○、壬○○及庚○○等八人共同取得，並按原應有部分比
例保持共有。
編號Ｄ、Ｈ部分，面積共○‧０五○八六七公頃，分歸被告乙○○取得。
編號Ｇ部分，面積○‧０五０八六七公頃，分歸被告丁○○取得。
編號Ｅ部分，面積○‧０五○八六七公頃，分歸原告戊○○取得。
編號Ｆ部分，面積○‧０一五二四九公頃由原告與被告丁○○、乙○○三人共同取得
並按應有部分各三分之一之比例保持共有。
訴訟費用由兩造按原應有部分比例負擔。
    事    實
甲、原告方面：
  一、聲明：如主文第一項所示。
  二、陳述：
    （一）坐落雲林縣褒忠鄉○○段六二地號、六三地號及三三八地號土地共有人完
          全相同，其應有部分亦復一致，請准合併分割，應有部分及持分面積換算
          如附圖所示。
    （二）系爭土地兩造間就共有土地不能協議分割，又無因物之使用目的不能分割
          或約定不能分割之情形，為管理方便及提高土地利用價值，爰請求依附圖
          所示方法裁判分割。
  三、證據：提出土地登記簿謄本、地籍圖謄本各一份為證。
乙、被告方面：均未於最後言詞辯論詞日到庭，惟據其以前之陳述為：
  壹、被告子○○、丑○○，寅○○、癸○○、己○○、辛○○、壬○○、庚○○部
      分：
    一、聲明：
    （一）同意分割。
    （二）訴訟費用由丁○○負擔。
    二、陳述：願就分得部分保持共有，惟本件訴訟之產生係因丁○○不願與其他共
        有人協議分割，是以訴訟費用應由丁○○負擔。
  貳、被告乙○○部分：
    一、聲明：同意分割。
    二、陳述：願與戊○○及丁○○二人保持共有。
  參、被告丁○○部分：
      被告未於言詞辯論期日到場，亦未提出準備書狀作何聲明或陳述。
丙、本院依職權會同兩造勘驗現場，並囑託雲林縣虎尾地政事務所派員實地測量。
    理    由
一、本件被告丁○○經合法通知，未於言詞辯論期日到場，核無民事訴訟法第三百八
    十六條各款所列情形，爰依原告之聲請，由其一造辯論而為判決。
二、本件原告主張系爭土地為兩造所共有，應有部分各如附圖說明持分欄所載，共有
    人間並無不分割之特約，亦無因物之使用目的不能分割之情形，惟無法達成協議
    分割之共識，業據其提出土地登記簿謄本三件、地籍圖謄本及調解不成立證明書
    各一件為證，並經本院現場履勘明確，製有勘驗筆錄在卷可稽，堪信原告之主張
    屬實。
三、按各共有人得隨時請求分割共有物，但物之使用目的不能分割或契約訂有不分割
    之期限者，不在此限。又共有物之分割，依共有人協議之方法行之，分割方法不
    能協議決定者，法院得因任何共有人之聲請，命為左列之分配：一、以原物分配
    於各共有人。二、變賣共有物，以價金分配於各共有人，民法第八百二十三條第
    一項、第八百二十四條第一項、第二項分別定有明文。系爭土地既無不得分割之
    情形，共有人間亦無不分割之特約，又無法達成協議分割之共識，則原告依上開
    規定請求裁判分割，為有理由，應予准許。
四、查系爭六十二地號之土地面積僅○、○○○三公頃，而與系爭六十三地號之土地
    相鄰；六十三地號則與系爭三三八地號土地相隔一既成道路，有勘驗筆錄附卷可
    稽。又六十二地號、六十三地號及三三八地號土地之共有人完全相同，其各自之
    應有部分亦復一致，如將三筆土地合併分割，可避免土地零散，並發揮土地最大
    經濟效益，且其他共有人除被告丁○○外，均表同意，惟被告丁○○經合法通知
    並未到場爭執，亦未提出書狀以供斟酌，本院認原告主張將三筆土地合併分割為
    對兩造土地之利用可達最高經濟效益，亦無損於被告丁○○，丁○○雖未到場表
    示意見，仍准予合併分割，合先敘明。
五、復查六十三地號與三三八地號之土地，各為一完整區塊，三三八地號之土地則有
    戊○○種植之釋迦樹及落花生；六十三地號之土地則為空地，有勘驗筆錄附卷足
    憑。今被告子○○、丑○○，寅○○、癸○○、己○○、辛○○、壬○○、庚○○願保持共有，取得六十三地號之土地，並就不足部分取得三三八地號如附圖所
    示Ｃ部分之土地。至六十二地號之土地地目道，本應由全體共有人分擔此一道路
    面積，惟六十二地號土地非但面積狹小，且緊鄰依附於六十三地號之土地，鑒於
    將來使用之方便，並簡化共有關係，僅由被告子○○、丑○○，寅○○、癸○○
    、己○○、辛○○、壬○○、庚○○等七人保持共有，而其等亦同意原告及被告
    丁○○、乙○○共同分擔此一部份。又三三八地號之土地如附圖所示Ｆ部分係五
    米道路，性質上有不能分割之情形，且此部分係座落在原告戊○○與丁○○之間
    ，原告戊○○、被告乙○○亦同意由其等與丁○○就此部分保持共有，被告丁○○雖未表示意見，惟查丁○○部分分在此道路邊，其受有最大利益，其餘被告亦
    同意簡化共有關係，就此部分僅由原告戊○○、丁○○、乙○○保持共有，本院
    審酌如此不僅簡化共有關係，被告丁○○亦無不利情事，且因被告丁○○經傳未
    到，無從得其同意保持共有，經原告及被告乙○○兩人協議以抽籤方式定其位置
    後，剩餘位置則分由被告丁○○，本院審酌被告丁○○所分得之位置方正，亦面
    臨Ｆ部分之五米道路，對其甚為有利，且為其他共有人所同意，爰定分割方法如
    主文所示。
六、本件係因分割共有物而涉訟，被告之行為可認係按當時之訴訟程度為伸張或防禦
    權利所必要，故由勝訴之原告亦負擔一部分訴訟費用，併此敘明。
七、據上論結，原告之訴為有理由，依民事訴訟法第三百八十五條第一項前段、第八
    十一條第二款、第八十五條第一項但書，判決如主文。
中      華      民      國    九十      年      五      月      十一    日
                                    台灣雲林地方法院民事第一庭
~B法      官  黃瑞井
右為正本係照原本作成。
如對本判決上訴，須於判決送達後廿日內向本院提出上訴狀。
中      華      民      國    九十      年      五      月      十一    日
~B法院書記官  吳丕顯


司法院資訊處製作；財團法人民間司法改革基金會備份。
